臺灣高雄地方法院刑事判決　　　　　　　　　　　　　　九十年度自字第二二一號
　　自　訴　人　甲○○
　　被　　　告　乙○○
右列被告因妨害自由案件，經自訴人提起自訴，本院判決如左：
    主    文
乙○○以強暴使人行無義務之事，處拘役拾日，如易科罰金，以佰元折算壹日。
    事    實
一、乙○○與甲○○間有債務糾紛，經甲○○向高雄縣仁武鄉調解委員會聲請調解，
    高雄縣仁武鄉調解委員會乃定於民國八十九年七月五日上午九時三十分在該會位
    於高雄縣仁武鄉○○路一一八號三樓之調解室進行調解，惟屆時乙○○到場後，
    因認雙方並無調解必要，遂當場與甲○○發生激烈爭執，並基於強制之犯意，徒
    手拉扯甲○○上衣胸口及皮帶，將甲○○向調解室外拖行約二、三公尺，而以此
    強暴之方式，欲使甲○○行與其前往調解室外理論等無義務之事，嗣因甲○○以
    手撥打乙○○手肘、其皮帶隨之鬆脫斷裂而未遭拖行至調解室外。
二、案經甲○○提起自訴。
    理    由
一、訊據被告乙○○固不否認於右揭時、地徒手拉扯自訴人甲○○之上衣胸口及皮帶
    、欲使自訴人與其前往調解室外理論等情，惟矢口否認妨害有以強暴手段使自訴
    人行無義務之事，辯稱：當日其認與自訴人並無任何糾紛、無調解必要，即對自
    訴人置之不理，但自訴人竟開口辱罵之，其始憤而拉住自訴人上衣胸口及皮帶，
    擬與自訴人至調解室外理論，因自訴人為男性，且自訴人旋出手毆打之、導致皮
    帶鬆脫斷裂，故其並未拉動自訴人、妨害自訴人自由云云。
二、經查：
（一）被告於八十九年七月五日上午九時三十分許，在高雄縣仁武鄉○○路一一八號
      三樓高雄縣仁武鄉調解委員會調解室內，因與自訴人發生激烈爭執，遂徒手拉
      扯自訴人上衣胸口及皮帶，將自訴人向調解室外拖行約二、三公尺，以此強暴
      之方式，欲使自訴人行與其前往調解室外理論等無義務之事，後因自訴人皮帶
      鬆脫斷裂而未遭拖行至調解室外之事實，迭經自訴人指述纂詳，核與證人即自
      訴人在場友人嚴登財證述情節相符，且除被告是否拉動自訴人二、三公尺之距
      離一節外，亦為被告自承不諱，就證人嚴登財當日確實在場目睹，復經被告肯
      認屬實。
（二）按刑法第三百零四條之強暴、脅迫，祇以所用之強脅手段足以妨害他人行使權
      利，或足使他人行無義務之事為已足，並非以被害人之自由完全受其壓制為必
      要，最高法院二十八年上字第三六五０號著有判例可資參佐，本件被告既自承
      欲使自訴人與之前往調解室外理論，而拉扯自訴人上衣胸口及皮帶，揆諸上揭
      判例意旨，縱自訴人因體型較為高大壯碩而未為被告拖動至調解室外，甚而揮
      手撥打、反抗，仍無礙被告犯行之著手成立。參諸自訴人當日確曾為被告拉扯
      拖動四、五步之距離，以成人每步距離約四十至六十公分計算，當日自訴人為
      被告拖動約二、三公尺，後因自訴人反抗、皮帶斷裂而未為拖行至調解室外，
      已經證人嚴登財證述明確，證人嚴登財當日確實在場目睹，復為被告當庭所不
      爭執，前皆論及，被告確有以強暴手段欲使自訴人行與其前往調解室外理論等
      無義務之事，且已將自訴人拖行二、三公尺，應堪認定。
（三）至自訴人當日是否曾辱罵被告，或被告徒手拉扯自訴人上衣胸口及皮帶向調解
      室外拖行之際，自訴人是否毆打、傷害被告，要與本件被告犯行之成立無涉，
      本院自無庸予以審酌，併此敘明。
（四）本件事證已臻明確，被告犯行洵堪認定，應依法論科。
三、核被告所為，係犯刑法第三百零四條第一項之以強暴使人行無義務之事罪。本院
    審酌被告雖曾有傷害、侵占前科，分別經判處罰金、有期徒刑六月而緩刑四年確
    定，有臺灣高等法院被告全國前案紀錄表附卷可稽，但前次犯行距此次已有近十
    年，且被告與自訴人間確有相當糾葛，因一時情緒失控、致罹罪章，自訴人所受
    損害尚屬輕微等一切情狀，量處如主文所示之刑，以資懲儆。又被告行為後，刑
    法第四十一條已於九十年一月十日經總統公布施行，並於同年月十二日生效，該
    條規定：「犯最重本刑為五年以下有期徒刑之刑之罪，而受六個月以下有期徒刑
    或拘役之宣告，因身體、教育、職業、家庭之關係或其他正當事由，執行顯有困
    難者，得以一元以上三元以下折算一日，易科罰金。但確因不執行所宣告之刑，
    難收矯正之效，或難以維持法秩序者，不在此限」、「併合處罰之數罪，均有前
    項情形，其應執行之刑逾六月者，亦同」；按行為後法律有變更者，適用裁判時
    之法律，刑法第二條第一項前段定有明文，而易服勞役及期間、數罪併罰之定執
    行刑、緩刑及易以訓誡、易科罰金各事項，均依新法，亦有最高法院二十四年七
    月總會決議（二）可資參照，是刑法第四十一條既業於九十年一月十日修正，並
    於同年月十二日生效，揆諸上揭法條規定及決議意旨，本件自應適用裁判時即修
    正後刑法第四十一條之規定，諭知易科罰金之折算標準。
據上論斷，應依刑事訴訟法第二百九十九條第一項前段、第三百四十三條，刑法第二
條第一項前段、第三百零四條第一項、修正後第四十一條第一項，罰金罰鍰提高標準
條例第一條前段、第二條，判決如主文。
中      華      民      國    九十一    年      五      月      十      日
                              臺灣高雄地方法院刑事第三庭
                                      法  官  洪  文  慧
右正本證明與原本無異。
如不服本判決，應於判決送達後十日內，向本院提出上訴狀。
                                      書記官  蔡  維  容
中      華      民      國    九十一    年      五      月     十三     日
